【裁判字號】    94,上訴,4134
【裁判日期】    950608
【裁判案由】    毒品危害防制條例等
【裁判全文】
臺灣高等法院刑事判決                94年度上訴字第4134號
上  訴  人  臺灣板橋地方法院檢察署檢察官
上  訴  人
即  被  告  甲○○
選任辯護人  林文鵬律師
上列上訴人因被告違反毒品危害防制條例等案件，不服臺灣板橋
地方法院94年度訴字第1010號，中華民國94年11月10日第一審判
決（起訴案號：臺灣板橋地方法院檢察署94年度偵字第4577號）
，提起上訴，本院判決如下：
    主  文
上訴駁回。
    事  實
一、甲○○與姓名、年籍均不詳之成年人，基於共同運輸第三級
    毒品愷他命（Ketamine）及私運此等管制物品進口之犯意聯
    絡，推由該姓名、年籍不詳之成年人，於民國93年11月10日
    將其所有之第三級毒品愷他命13包（其中12包驗後合計淨重
    41.95公克，空包裝重4.93公克；另1包驗後淨重3.52公克，
    空包裝重0.38公克）以包裹郵寄之方式，自柬埔寨（Cambod
    ia）郵寄至甲○○位於臺北縣鶯歌鎮○○街60巷1號7樓之1
    之住處，由甲○○負責收受，該姓名、年籍均不詳之成年人
    ，並在其所有之該包裹內摻雜即溶咖啡15包、糖果3包及報
    紙2份，藉以掩飾寄送愷他命之行為，以規避查緝，利用不
    知情之郵務人員，於同年月15日將上開包裹寄達臺灣，同日
    經財政部臺北關稅局臺北郵局支局人員依法檢查該包裏後，
    發現該包裹內含疑似毒品之物品，即再依法將之移送法務部
    調查局航業海員調查處（下稱海調處）處理。嗣於同年月26
    日上午10時許，前開海調處人員會同郵差丙○○，按址至甲
    ○○上開住處樓下門口，丙○○按鈴通知甲○○收受上開包
    裹，海調處人員則在附近埋伏，待甲○○經通知下樓簽收該
    包裹後，即遭海調處人員當場逮捕，並扣得該包裹 1個（內
    含本件運輸之第三級毒品愷他命13包，及為掩飾運送上開毒
    品所用之即溶咖啡15包、糖果3包、報紙2份），因而查獲上
    情。
二、案經法務部調查局航業海員調查處移送臺灣板橋地方法院檢
    察署檢察官偵查起訴。
    理  由
一、訊據上訴人即被告甲○○，固坦承上前揭含有愷他命之包裹
    上之行動電話為其所有，包裹係由其簽收等情，惟矢口否認
    有何運輸毒品及走私之犯行，辯稱：我不知道包裹上為何會
    有我的名字，不知道裡面有何東西，因郵差說是我的名字叫
    我簽收，我就簽收，至海調處才知為愷他命，0000000000號
    行動電話是我叫貨使用，SIM卡是別人給我的云云。
二、經查：
  (一)卷附財政部臺北關稅局93年11月15日北郵緝移字第09301010
    63號函、「扣押貨物、運輸工具收據及搜索筆錄」、法務部
    調查局航業海員調查處扣押物品目錄表、內政部警政署入出
    境管理局94年6月15日境信慧字第09410755970號函所附之被
    告入出國日期證明書、和信電訊股份有限公司傳真書函各1
    份及證人丙○○於調查、偵查時之證述，均屬被告以外之人
    於審判外之陳述，固皆屬傳聞證據，惟檢察官、被告及其辯
    護人於本院審判期日知有前述不得為證據之情形，卻表示「
    沒有意見」（見本院卷第55頁反面），而未於言詞辯論終結
    前聲明異議，依刑事訴訟法第159條之5第2項規定，視為已
    有將該等傳聞證據採為證據之同意，合先敘明。再卷附之法
    務部調查局93年12月23日調科壹字第09362397070號、94年6
    月28日調科壹字第09462102830號檢驗通知書各1份，係該局
    依檢察機關概括授權囑託執行鑑定職務所出具之書面鑑定報
    告，依刑事訴訟法第159條第1項及同法第208條第1項準用同
    法第206條第1項之規定，亦為傳聞法則之例外，均得作為證
    據。
  (二)上揭包裹係於93年11月10日自柬埔寨（Cambodia）郵寄，同
    年月15日寄達臺灣，而於寄達同日經財政部臺北關稅局臺北
    郵局支局人員依法檢查後，發現該包裹內含疑似毒品之物品
    ，因移送海調處處理，並扣得該包裹1個（內含第三級毒品
    愷他命13包及即溶咖啡15包、糖果3包、報紙2份）之事實，
    有財政部臺北關稅局93年11月15日北郵緝移字第0930101063
    號函、「扣押貨物、運輸工具收據及搜索筆錄」、海調處扣
    押物品目錄表各1份及上開愷他命之照片1幀在卷為憑（見偵
    45 77卷第6頁、第9頁、第10頁），並有該包裹1個及其內含
    之第三級毒品愷他命13包、即溶咖啡15包、糖果3包、報紙2
    份扣案可稽。上開愷他命13包，經送法務部調查局鑑定結果
    ，確均係第三級毒品愷他命無訛（其中12包驗後合計淨重41
    .95 公克，空包裝重4.93公克；另1 包驗後淨重3.52公克，
    空包裝重0.38公克），有法務部調查局93年12月23日調科壹
    字第09362397070號、94年6月28日調科壹字第09462102830
    號檢驗通知書各1份在卷可佐（見偵4577卷第12頁、原審卷
    第41頁）。
  (三)觀諸上開包裹所載之郵寄資料，該包裹郵送之地址係「中華
    民國臺灣臺北縣鶯歌鎮○○街60巷1號7F-1」，收件人為「
    甲○○」，收件人電話號碼則為「000000000000」（見偵45
    77卷第8頁）；核與被告之姓名、住處地址及其所使用之手
    機門號（即0000000000，至前開886乃係國碼）相符，此有
    被告之住居所資料在卷可稽，並經被告於調查及偵查中坦承
    上開手機門號確係其所使用之手機門號無訛（見偵19396卷
    第4頁、第15頁反面）。嗣被告雖於原審否認上開手機門號
    為其所使用之手機門號，並稱於調查局訊問時亦否認手機號
    碼為其所有云云（見原審卷第19頁），然經原審於審判時當
    庭勘驗被告於上開海調處調查時及檢察官偵訊時詢答之內容
    ，勘驗結果略認：詢答過程中，均無不法取供之情形，被告
    確有回答或承認其之手機門號為0000000000號等情，被告對
    此勘驗結果亦表示無意見（見原審卷第53至54頁），亦有勘
    驗筆錄附卷足憑；且被告復於原審審判期日改稱上開手機門
    號確係其在使用（見原審卷第59頁），雖依和信電訊股份有
    限公司函覆通聯資料顯示，該行動電話號碼易付卡持機人姓
    名為THONMAI MINAONG（見原審卷第25頁），然亦不足否定
    上開手機門號確係被告所使用之手機門號甚明。嗣被告於本
    院辯稱：電話號碼的SIM卡為綽號「阿宏」之人所給與（見
    本院卷第58頁反面），惟迄至本院審理終結前，均未提出綽
    號「阿宏」之人之通訊資料供本院調查，亦未帶該名證人至
    本院，以實其說，況果該行動電話為綽號「阿宏」之人給與
    ，亦無法解釋包裹上同時載明被告姓名、住址及行動電話均
    無訛之情形。再依卷附之內政部警政署入出境管理局94年6
    月15日境信慧字第09410755970號函所附之被告入出國日期
    證明書1份所載（見原審卷第36頁），被告僅於83年2月13日
    至同年2月18日出國，此外即無任何入出國紀錄，而該包裹
    寄件人LAY SOK SANG及0000000000號行動電話易付卡持有人
    THONMAI MINAONG，均未有入境相關資料，有內政部警政署
    入出境管理局函覆在卷（見本院卷第38頁、第40頁），則可
    知前揭包裹自柬埔寨郵寄當時，被告既仍在國內，則必有他
    人（依有利於被告之解釋原則，應認該他人係姓名年籍均不
    詳之「成年」人士）在柬埔寨予以相互聯絡或協助，否則該
    他人又如何能詳細填載被告之正確姓名、住處地址及聯絡電
    話，而自柬埔寨郵寄前揭含有第三級毒品愷他命之包裹來臺
    ？其理甚屬明確。
  (四)被告之辯護人雖為其辯稱：依現今社會情況，知悉被告姓名
    、地址乃易事，被告從未接觸過包裹寄件人，收受包裹時亦
    曾表示非其所有，不欲收受，惟郵務士表示包裹上為被告姓
    名，被告一定要收乙節，已為證人即郵差丙○○所否認，且
    0000000000號行動電話也未與國外有所聯繫云云（見本院卷
    第61頁反面）。或認以現今社會之情況，個人資料隨時可能
    被他人所悉，此固屬實情，然依常理判斷，如係某人知悉被
    告之上開資料，而竟在未經被告同意之情況下，擅自利用被
    告之上開資料，將前揭包裹自柬埔寨郵寄來臺，其可能性無
    非係：(一)該某人欲嫁禍陷害被告，構陷被告入罪；否則即
    有可能係：(二)該某人自己欲取得該包裹內之毒品，但為求
    避險，遂未經被告同意，擅自利用被告之名義、住址寄送，
    待送達後，再向被告索取。然則，如係某人欲陷害被告，其
    大可於前揭包裹內單獨放置毒品即可，如此一來遭警查獲之
    可能性將大為提高，又何須除放置毒品之外，復同時於該包
    裹內摻雜即溶咖啡15包、糖果3包、報紙2份，藉以掩飾毒品
    之運送？足見其尚不欲讓人得知郵寄之真實物品係屬毒品，
    而此實非意圖陷害被告所應當為。況被告僅否認該包裹非其
    所購或託人所寄，並未提及其可能因與他人存有嫌隙，而遭
    他人嫁禍陷害之情，故此種可能性應屬甚微，自應予以排除
    。其次，如係某人未經被告同意，擅自利用被告之名義、地
    址郵寄前揭包裹，待寄達後再向被告索取，依常理判斷，倘
    該某人欲利用被告之名義、地址郵寄前揭包裹，固可於包裹
    上記載被告之姓名及住處地址，但關於收件人之聯絡電話，
    應會記載其自己之聯絡電話（當然，該電話形式上應不至顯
    示係該某人所申請使用之手機門號，以免遭警循線查緝），
    以供郵務機關於需要時與之聯絡，如此方能實質掌握該包裹
    郵寄之情形，如非記載自己之聯絡電話，而係記載被告之電
    話，豈非讓被告有可能事先察覺本件包裹郵寄一事，進而可
    能拒絕為其代收毒品？此實非其應有之作法。惟觀諸前開該
    包裹上所記載之收件人聯絡電話，竟係被告所使用之手機門
    號，自與此種作法有違。況上開愷他命13包並非價微之物，
    顯無人欲將之平白送人，則該某人又如何敢於未經被告同意
    之情況下，擅自利用被告之名義、地址寄送該愷他命13包？
    蓋被告實有可能於莫名取得該愷他命13包後，即擅自利用、
    處分或拒絕返還，故於實際情況上，殊難想像會有某人在未
    經被告同意之情況下，即冒此風險擅自利用被告之名義、地
    址郵寄前開包裹。由上以觀，上開2種解釋均非合理，自難
    執為對被告有利之認定，本院認本件較為合理之解釋，應係
    被告確有參與本件運輸愷他命13包之情事，蓋其當係知悉自
    國外輸入愷他命來臺乃法所不許，故其方以前揭郵寄包裹之
    規避方式，圖以順利將愷他命運輸來臺，且亦始會在前揭包
    裹內摻雜即溶咖啡15包、糖果3包、報紙2份，資以掩飾愷他
    命之運送，同時除將收件人之姓名、地址記載其之姓名及地
    址外，復尚以非登記為其所申請，但實際上為其所使用之手
    機門號作為郵務機關與其聯絡之電話。而徵諸被告於原審審
    理之初，尚一再矢口否認該手機門號為其所使用之手機門號
    ，期以推卸其責，更見其明。被告於偵查及原審雖均辯稱有
    向郵差表示前揭包裹非其所有之物（見偵19396卷第15頁反
    面、原審卷第54頁），然為證人丙○○所否認，已如上述，
    證人丙○○當時亦未要求被告一定要簽收，有其證言在卷可
    稽（見偵4577卷第25頁、第36頁、本院卷第58頁），則被告
    經郵差丙○○通知簽收包裹時，該包裹上之郵寄資料已明白
    顯示係來自國外，並非係國內包裹，被告倘認其無任何收到
    自國外郵寄包裹之可能存在，衡情應會拒收才是，竟捨此不
    為，可知被告對於該包裹自國外寄送至其住處，並無產生疑
    問，其顯已預見該包裹將會送達一事，益見被告確有參與本
    件運輸毒品之犯行無訛。至證人丙○○所稱當日係由一女子
    先行下樓欲代收包裹，與被告供稱當日乃其1人下樓簽收包
    裹，並無女友先下樓等情（見本院卷第56頁反面至57頁），
    二者所陳，或有齟齬，然縱被告所陳為實，被告係於簽收郵
    件後，當場為證人即調查員卓家慶、黃燕龍所查獲（見偵45
    77卷第29頁、本院卷第57頁正、反面），核與被告自承當日
    簽收後即被調查員查獲等情相符（見本院卷第26頁），則是
    否有名女子先行下樓欲代收包裹等情，並不足為有利於被告
    之認定。被告於本院聲請傳喚調查員黃燕龍，證明查獲被告
    之過程（見本院卷第29頁），惟本院認另名調查員乙○○既
    已就查獲過程於本院證述明確，且本案事證已明，並無再予
    傳喚之必要，併此敘明。
  (五)毒品危害防制條例之運輸毒品罪，所稱之「運輸」係指轉運
    輸送而言，不以國外輸入國內或國內輸出國外者為限，其在
    「國內運送」者，亦屬之，至於運輸之動機、目的是否意在
    為己或為他人，運輸之方法為海運、空運、陸運或兼而有之
    ，均非所問。至零星夾帶或短途持送者，雖得斟酌實際情形
    ，依持有毒品罪論科，但仍以無運輸或販賣之意圖者為限（
    最高法院94年台上字第2845號判決參照）。本件被告與姓名
    年籍均不詳之成年人士共謀，由該成年人士自柬埔寨以郵寄
    之方式，郵寄內有前揭愷他命之包裹來臺，且由被告在其臺
    灣住處負責簽收，而其等所寄送之愷他命高達13包，驗後淨
    重達40餘公克（其中12包驗後合計淨重41.95公克，空包裝
    重4.93公克；另1包驗後淨重3.52公克，空包裝重0.38公克
    ），顯然已非所謂「零星夾帶」或「短途持送」之情形。再
    如本院上開所述，被告當係知悉自國外輸入愷他命來臺乃法
    所不許，故其方以前揭郵寄包裹之規避方式，圖以順利將愷
    他命運輸入境，是被告確與該姓名年籍均不詳之成年人士有
    運輸愷他命之犯意聯絡及行為分擔無疑。
  (六)綜上所述，被告確係與前揭姓名、年籍均不詳之成年人共同
    基於運輸大麻之犯意聯絡，推由該成年人以郵寄包裹之方式
    ，將前揭包裹內之愷他命13包私運來臺甚明，被告前揭所辯
    委無足取，故本件事證已臻明確，其犯行應堪認定。
三、查愷他命係屬毒品危害防制條例第2條第2項第3款之第三級
    毒品，亦屬行政院依據懲治走私條例第2條第4項所授權頒訂
    之「懲治走私條例公告管制物品項目及其數額」甲項第4款
    所列之管制進出口物品。核被告所為，係犯毒品危害防制條
    例第4條第3項之運輸第三級毒品罪及懲治走私條例第2條第1
    項之私運管制物品進口罪。被告與姓名、年籍均不詳之成年
    人士就上開犯行有犯意聯絡及行為分擔，為共同正犯。被告
    利用不知情之郵務人員運輸第三級毒品，亦係運輸第三級毒
    品之間接正犯。被告以一行為觸犯上開二罪名，為想像競合
    犯，依刑法第55條之規定，應從較重之毒品危害防制條例第
    4條第3項之運輸第三級毒品罪處斷。
四、原審本同上之見解，適用毒品危害防制條例第4條第3項、第
    19條第1項，懲治走私條例第2條第1項、第11條，刑法第11
    條、第28條、第55條、第37條第2項，並審酌被告與姓名、
    年籍均不詳之成年人共謀自國外運輸第三級毒品愷他命來臺
    ，驗後淨重達40餘公克，若經轉售或轉讓予他人施用，對社
    會仍有潛在之危險性，倘未予嚴厲規範，影響所及，將大開
    運毒入境之方便管道，如此一來，則非僅多數個人之生命、
    身體將受侵害，社會、國家之法益亦不能免，為害之鉅，當
    非個人一己之生命、身體法益所可比擬，而被告復於犯後猶
    矢口否認犯行，飾詞圖卸其責，是其所為自應受有相當程度
    之刑事非難；惟另考量被告除少年時期之非行紀錄外，即無
    其他前科紀錄，此有本院被告前案紀錄表在卷可按，素行尚
    非至為不良，其因一時失慮致罹刑章，然其所運輸之愷他命
    於寄達來臺之初即遭查獲，尚查無流入市面造成實害等一切
    情狀，酌情量處被告共同運輸第三級毒品，處有期徒刑5年6
    月，褫奪公權3年。另查獲之第三、四級毒品，依毒品危害
    防制條例第18條第1項中段及同條例施行細則第11條之1之規
    定，僅能由查獲機關以行政處分之「沒入銷燬」程序處理，
    要不得由法院諭知「沒收銷燬」之刑事處分，故扣案之愷他
    命13包既屬第三級毒品，自無從由法院依上開條項規定諭知
    沒入銷燬（公訴意旨認該扣案之愷他命13包係屬違禁物，應
    依刑法第38條第1項第2款宣告沒收，應予更正。）然扣案之
    即溶咖啡15包、糖果3包、報紙2份（原審贅載愷他命13包）
    ，均係供本件犯罪所用之物，且皆係由前揭姓名年籍均不詳
    之成年人士所郵寄，衡情應屬該成年人士所有（或如認已送
    達被告簽收，則應屬被告所有），基於共同正犯責任共同之
    原則，爰依毒品危害防制條例第19條第1項規定，均併予宣
    告沒收（惟鑑驗耗用之毒品部分既已滅失，自毋庸宣告沒收
    ）。核其認事用法俱無不合，量刑亦甚妥適。檢察官上訴指
    稱被告編詞任意提起上訴，濫用司法資源，及被告上訴否認
    犯行，均無理由，應予駁回。
據上論斷，應依刑事訴訟法第368條，判決如主文。
本案經檢察官曾忠己到庭執行職務。
中    華    民    國    95    年    6     月    8     日
                  刑事第二十庭審判長法  官  尤豐彥
                                    法  官  張明松
                                    法  官  魏新國
以上正本證明與原本無異。
如不服本判決，應於收受送達後十日內向本院提出上訴書狀，其
未敘述上訴之理由者並得於提起上訴後十日內向本院補提理由書
（均須按他造當事人之人數附繕本）。
                                    書記官  何子傑
中    華    民    國    95    年    6     月    8     日
附錄：本案論罪科刑法條全文
毒品危害防制條例第4條第3項：
製造、運輸、販賣第三級毒品者，處5年以上有期徒刑，得併科
新台幣5百萬元以下罰金。
懲治走私條例第2條第1項：
私運管制物品進口、出口逾公告數額者，處7年以下有期徒刑，
得併科新臺幣3百萬元以下罰金。


司法院資訊處製作；財團法人民間司法改革基金會備份。
